臺灣板橋地方法院交通事件裁定　　　　100年度交聲字第963號
原處分機關　交通部公路總局臺北區監理所
異　議　人
即受處分人　吳裕宗
上列異議人即受處分人因違反道路交通管理處罰條例案件，對於
交通部公路總局臺北區監理所板橋監理站所為如附表所示之違反
道路交通管理事件裁決書（原舉發通知單號碼：均如附表所載）
，聲明異議，本院裁定如下：
    主  文
原處分撤銷。
吳裕宗不罰。
    理  由
一、本件異議人即受處分人聲明異議意旨略以：
  (一)新北市政府警察局（下稱舉發機關）員警，以受處分人駕駛
    之車牌號碼JF-0715 號自用小客車（下稱受處分人自小客車
    ），於附表所示之時地，與案外人廖宇音駕駛之車牌號碼82
    18-YL 自小客車（下稱案外人自小客車）發生擦撞後（下稱
    本件交通事故），有該違反道路交通管理處罰條例之違規事
    實，經舉發機關以附表所示之該舉發違反道路交通管理事件
    通知單舉發，再由原處分機關以附表所示之該違反道路交通
    管理事件裁決書為該欄所示之處罰。
  (二)受處分人自小客車雖確有本件裁決書所示之時地與案外人自
    小客車發生本件交通事故，惟本件交通事故甫發生後，受處
    分人有搖下車窗查看，並同時在原地停等紅燈，惟案外人除
    未下車外，亦未搖下車窗為查看，嗣轉為綠燈，因受處分人
    依搖下車窗查看結果認兩車未有何受損，且後方車輛鳴按喇
    叭，故受處分人即認案外人亦未要追究，故即行離去，是受
    處分人並未有故意未依規定處置而逃逸，爰請撤銷原處分。
二、本件受處分人就其駕駛其自小客車發生本件交通事故，而其
    並未下車處理即行離去之事實，係坦承不諱，惟以前詞置辯
    ，經查：
  (一)本件交通事故之肇事過程，依案外人陳述係以「對方是由外
    側往內側車道切入，他並沒有打方向燈。我在最內側車道（
    那時是三線道變成二線道），對方硬切過來，故與我發生擦
    撞。」、「我所駕駛車輛（車號8218- YL）被撞擊右前輪上
    方車殼上方毀損及右前門側邊車殼毀損，撞擊後我在現場並
    未移動車輛，而對方在綠燈時就倒車後向浮洲橋方向開走，
    並無下車處理，警方有到場處理時只剩我在現場。」等情，
    惟依受處分人陳述係以「對方是由我的左側車道切入，她並
    沒有打方向燈。我在中間車道，對方硬切過來，故與我發生
    擦撞，我車窗有降下來看，發現雙方車子沒有損壞，對方車
    子是貼反光紙，我看不見她是男是女，我跟對方都沒下車，
    我想應該沒事，我就開走了。」、「我所駕駛車輛（車號JF
    -0715 ）沒有損壞，撞擊後我在現場並未移動車輛，我大約
    停了4 分鐘，我看對方沒事，我就先開走。對方無逃逸，只
    是我走了，她也跟我開走了，過了優加利加油站她還跟著我
    ，之後我便上浮州橋後就沒看到她了。我不清楚警方有無到
    現場。」等情，有案外人及受處分人之警詢筆錄在卷可查，
    是依上開二人對本件事故發生經過及後續處理之陳述，雙方
    係有不同陳述。
  (二)而本件依本院向舉發機關查證之本件員警處理經過並請員警
    提出員警到場時之停車位置地點，經舉發員警陳述以本案當
    時係巡邏員警將案外人帶回派出所製作筆錄，且因當事人表
    示車禍發生時，雙方均已離開現場，故無肇事前後現場照片
    可以提供之情，有新北市政府警察局海山分局100 年10月4
    日新北警海交裁字第1000048580號函在卷可查，是本件依現
    有事證，係難以確認兩車擦撞之確實地點。
  (三)本件現雖難以確認兩車擦撞地點，惟本件事故路段之交通設
    施，本件事故路段係由四線道由內向外縮減為二線道道路（
    即未減縮車道前之該四線道之外側二車道屬直行車道、內側
    二車道為減縮車道），是依案外人及受處分人上開陳述之行
    車動向，堪認定案外人係行駛在內側減縮車道、受處分人係
    行駛在外側直行車道，應堪認定。是依道路交通安全規則第
    98條第1 項第4 款之汽車在同向二車道進入一車道，應讓直
    行車道之車輛先行之規定，本件事故之過失責任是否確如案
    外人於警詢時陳述之情節，已容非無疑。
  (四)又依案外人上開警詢陳述之情節，因係有提及受處分人於綠
    燈時將車開走之事實，此部分與受處分人陳述之於擦撞後有
    停等紅燈之事實相符，是堪認定於擦撞之後，兩車有於原地
    停等紅燈之事實，而本件交通事故地點距前方道路交通號誌
    甚遠，是依一般情狀，兩車駕駛人均有足夠時間下車查看，
    或搖下車窗互為溝通。惟依案外人陳述情節，案外人自己並
    未有下車查看之行為，而受處分人係有搖下車窗查看，且依
    兩車擦撞之相對位置，案外人自小客車係屬左方車輛、受處
    分人自小客車係屬右方車輛，是兩車既如案外人所稱之係受
    處分人自小客車左前車頭擦撞伊自小客車右前輪及右前門側
    邊，則受處分人自小客車駕駛座係夾在兩車中央屬較難開門
    下車位置，案外人自小客車駕駛座則屬容易開門下車位置，
    是斟酌上開兩車停等紅燈情狀及擦撞相對位置與案外人並未
    下車情節，受處分人辯稱之其當時搖下車窗見兩車未有車損
    且案外人並未下車，故認案外人亦未有要追究之意思等語，
    堪認尚屬實在。
  (五)是本件受處分人於本件交通事故後之處置，雖與道路交通事
    故處理辦法第3 條規定不符，惟依本件交通事故後之上開情
    狀，顯難認受處分人有故意未依規定處置之意思，而屬依該
    情而誤認案外人亦不欲追究，致受處分人逕行離開現場。
三、綜上所述，本件依卷內事證，本件原處分機關漏未審酌本件
    交通事故後之受處分人與案外人間之相互行為情狀，即逕為
    裁罰尚有未洽，是本件異議為有理由，自應由本院將原處分
    撤銷並諭知異議人為不罰，以資適法。
據上論斷，應依道路交通管理處罰條例第87條第2 項，道路交通
案件處理辦法第19條前段，裁定如主文。
中    華    民    國  100     年    11    月    30    日
                  刑事第三庭  法  官  陳世旻
┌──────────────────────────────────────────────┐
│附表：                                                                          （新臺幣）  │
├──┬─────────────────────────┬─────────────────┤
│編號│裁決書                                            │舉發通知單                        │
│    ├───────┬────────┬────────┼──────┬────┬─────┤
│    │裁決書字號    │(一)違規日時      │(一)裁決日期      │通知單單號  │舉發事實│(一)製單日期│
│    │              │(二)違規地點      │(二)裁決主文      │            │及法條  │(二)應到案日│
│    │              │(三)違規法條      │                │            │        │          │
│    │              │(四)違規事實      │                │            │        │          │
├──┼───────┼────────┼────────┼──────┼────┼─────┤
│ 一 │北監自裁字第裁│(一)99.10.19/07:30│(一)100.03.08     │北縣警交大字│同裁決書│(一)99.10.19│
│    │40-C00000000號│(二)板橋市○○路二│(二)罰鍰三仟元，吊│第C00000000 │        │(二)99.11.04│
│    │              │  段140 巷口（  │  扣駕駛執照一個│號          │        │          │
│    │              │  往浮州橋）    │  月，並應參加道│            │        │          │
│    │              │(三)第62條第1 項  │  路交通安全講習│            │        │          │
│    │              │(四)汽車駕駛人駕駛│  。            │            │        │          │
│    │              │  汽車肇事，無人│                │            │        │          │
│    │              │  受傷而未依規定│                │            │        │          │
│    │              │  處置逃逸。    │                │            │        │          │
└──┴───────┴────────┴────────┴──────┴────┴─────┘
以上正本證明與原本無異
如不服本裁定應於送達後5日內向本院提出抗告狀
                              書記官  梁福建
中    華    民    國   100    年    12    月    1     日